臺灣高雄地方法院民事判決
111年度雄小字第2443號
原      告  兆豐產物保險股份有限公司

法定代理人  梁正德  
訴訟代理人  黃美娟  
複 代理 人  楊豐隆  
被      告  康宏明  
上列當事人間請求損害賠償事件，經本院於民國111年10月20日
言詞辯論終結，判決如下：
    主      文
一、被告應給付原告新臺幣（下同）5萬759元，及自民國（下同
    ）111年9月9日起至清償日止，按年息5％計算之利息。
二、原告其餘之訴駁回。
三、訴訟費用1,000元由被告負擔77％，餘由原告負擔。
四、本判決第一項得假執行。
    事實及理由
一、原告主張：被告於110年1月12日14時24分許，騎乘車牌號碼
    000-0000號普通重型機車（下稱甲車），沿高雄市苓雅區行
    仁路由西往東方向行駛至該路與建軍路交岔路口時，未依號
    誌行駛擦撞訴外人錢世璋駕駛其所有車牌號碼000-0000號自
    用小客車（下稱乙車），致乙車因此車體受損，乙車於保險
    期間發生系爭事故，伊已依強制汽車責任保險法及保險契約
    賠付乙車車主錢世璋修理費用6萬5,679元，上開費用係因被
    告過失所致，原告自得依強制汽車責任保險法第53條規定，
    代位行使錢世璋對被告之損害賠償請求權，為此，爰依民法
    第184 條第1 項前段、第191 條之2 、保險法第53條規定，
    提起本件訴訟，並聲明：被告應給付原告6萬5,679元，及自
    起訴狀繕本送達之翌日起至清償日止，按年息5％計算之利息
    。
二、被告則以：系爭事故發生之原因為第三人錢世璋所駕乙車於
    上開路口闖越紅燈以致撞擊伊所騎乘甲車，第三人錢世璋應
    就系爭事故之發生，負全部過失責任，伊自無須就乙車受損
    負賠償之責等語，資為抗辯，並聲明：原告之訴駁回。
三、得心證之理由：
㈠、原告主張：被告騎乘甲車於前揭時、地與第三人錢世璋所駕
    乙車發生碰撞，致乙車受損，乙車為原告承保車輛，因系爭
    事故已支出修理費用6萬5,679元，及被告就系爭事故之發生
    ，具有未依燈號行駛之疏失，被告應負侵權行為損害賠償責
    任等語，惟為被告所否認，並以前詞置辯，經查：
  1.按汽車駕駛人，行經有燈光號誌管制之交岔路口闖紅燈者者
    ，處1,800元以上5,400元以下罰鍰；本條例所稱車輛指非依
    軌道電力架設，而以原動機行駛之汽車（包括機車）、慢車
    及其他行駛於道路之動力車輛，道路交通管理處罰條例第53
    條第1項及第3條第8款亦有明文。
  2.原告前揭主張，業據其提出與其所述相符之行照、高雄市政
    府警察局道路交通事故當事人登記聯單、高雄市政府警察局
    道路交通事故初步分析研判表、車損照片、估價單、發票為
    證（見本院卷第19-59頁），並有高雄市政府警察局交通警
    察大隊提供之初步分析研判表、談話紀錄表、現場圖、調查
    報告表（一）（二）-1、事故照片、乙車之行車紀錄器錄影
    光碟可稽（見本院卷第73至91頁），堪信原告主張為真。
  3.至被告固抗辯：系爭事故之發生係因第三人錢世璋駕駛乙車
    闖越紅燈，以致於上開路口撞擊被告所騎甲車云云，惟依乙
    車行車紀錄器畫面勘驗結果：㈠、編號100:00:03（2021/01/
    12 14:23:29）第三人錢世璋所駕駛之乙車於建軍路上南向
    北直線行駛，而同路段前方號誌為紅燈。㈡、編號200:00:05
    （2021/01/12 14:23:31）乙車行駛至建軍路與行仁路路口
    時，建軍路上之號誌轉為綠燈。㈢、編號300:00:06（2021/0
    1/12 14:23:31）被告所騎乘之甲車由行仁路西向東方向起
    駛，建軍路上之號誌仍為綠燈。㈣、編號400:00:07（2021/0
    1/12 14:23:33）被告所駕甲車由西向東行駛穿越建軍路，
    甲車車頭與乙車右後車身發生碰撞等情，有勘驗筆錄在卷可
    稽（見本院卷第114-115頁），準此，系爭事故之發生係因
    被告未依燈號行駛所致，被告抗辯：系爭事故之發生係因第
    三人錢世璋闖越紅燈云云，核與前揭證據資料不符，自無可
    採。又事故發生當時為日間天候晴、視距良好、道路號誌正
    常、路面無障礙，有道路交通事故調查報告表（一）在卷可
    稽（見本院卷第85-86頁），足見，事故發生當時，被告並
    無不能注意之情事，仍未注意號誌闖越紅燈以致肇事，被告
    之過失與系爭事故之發生間顯然具有相當因果關係，乙車因
    此受損，被告自應對乙車所有人錢世璋負侵權行為損害賠償
    責任。
㈡、按物被毀損時，被害人除得依民法第196條請求賠償外，並不
    排除民法第213條至第215條之適用。依民法第196條請求賠
    償物被毀損所減少之價額，得以修復費用為估定之標準，但
    以必要者為限（例如：修理材料以新品換舊品，應予折舊）
    。經查：乙車為108年9月出廠，因系爭事故受損修復需費6
    萬5,679元，其中零件3萬2,015元、工資2萬635元、烤漆1萬
    3,029元，有行車執照影本（見本院卷第19頁）、估價單（
    見本院卷第43-57頁）、統一發票（見本院卷第59頁）在卷
    可按，則乙車既非新車，依諸上開說明，其修復時材料更換
    係以新品替換舊品，計算零件材料之損害賠償數額時，應扣
    除折舊部分始屬合理。又依行政院所發布之固定資產耐用年
    數表及固定資產折舊率表，自用小客車耐用年數為5年，依
    定率遞減法每年應折舊369/1000，且採用定率遞減法者，其
    最後一年之折舊額，加歷年折舊累計額，其總和不得超過該
    資產成本原額之10分之9。另依營利事業所得稅查核準則第9
    5條第6項規定「固定資產提列折舊採用定率遞減法者，以1
    年為計算單位，其使用期間未滿1年者，按實際使用之月數
    相當於全年之比例計算之，不滿1月者，以1月計」，乙車自
    出廠日108年9月，迄本件車禍發生時即110年1月12日，已使
    用約1年5月，則零件扣除折舊後之修復費用估定為1萬7,095
    元（詳如附表之計算式）是加計無庸折舊之工資2萬635元、
    烤漆1萬3,029元，被告應賠償之乙車修復費用為5萬759元（
    計算式：17,095+20,635+13,029=50,759），原告請求逾此
    部分，則屬無據，應予駁回。
㈢、按被保險人因保險人應負保險責任之損失發生，而對於第三
    人有損失賠償請求權者，保險人得於給付賠償金額後，代位
    行使被保險人對於第三人之請求權；但其所請求之數額，以
    不逾賠償金額為限，保險法第53條第1項定有明文。經查，
    第三人錢世璋就乙車前向原告投保車體損失保險，而原告已
    就系爭事故致乙車損壞而給付修復費用，此有統一發票（見
    本院卷第59頁）附卷可參，又第三人錢世璋就乙車受損得向
    被告請求賠償5萬759元乙節，已如前述，則依上開規定，原
    告自得代位行使錢世璋於被告之請求權，是以原告應得向被
    告請求賠償5萬759元。
四、綜上所述，原告依侵權行為及保險代位之法律關係請求被告
    給付5萬759元及自起訴狀繕本送達翌日即111年9月9日（見
    本院卷第71頁)起至清償日止，按年息5％計算之利息，為有
    理由，應予准許。至其逾此範圍之請求，為無理由，應予駁
    回。
五、本件原告勝訴部分，係就民事訴訟法第427條第1項訴訟適用
    簡易程序所為被告敗訴之判決，爰依同法第389條第1項第3
    款規定，依職權宣告假執行；並確定訴訟費用額為1,000元
    （即如後附訴訟費用計算式）。
六、訴訟費用負擔之依據：民事訴訟法第79條。 
中　　華　　民　　國　　111 　年　　10　　月　　31　　日
                  高雄簡易庭  法　　　官  林綉君
以上正本係照原本作成。
如不服本判決，應於送達後20日內，向本院提出上訴狀並表明上
訴理由，如於本判決宣示後送達前提起上訴者，應於判決送達後
20日內補提上訴理由書（須附繕本）。
中　　華　　民　　國　　111 　年　　10　　月　　31　　日
      　　　　　　　　　　　　書　記　官  羅崔萍
附表
折舊時間 金額 第1年折舊值  32,015×0.369=11,814 第1年折舊後價值 32,015-11,814=20,201 第2年折舊值  20,201×0.369×(5/12)=3,106 第2年折舊後價值 20,201-3,106=17,095 
訴訟費用計算式：
裁判費         1,000元
合計           1,000元